臺灣高雄地方法院民事裁定
110年度小抗字第11號
抗  告  人  吳美君
相  對  人  長春山水大廈管理委員會

法定代理人  陳建全
上列當事人間請求給付管理費事件，上訴人對於民國110年11月1
0日本院高雄簡易庭109年度雄小字第1614號裁定提起抗告，本院
裁定如下：
    主  文
原裁定關於「本件應由陳建全為原告長春山水大廈管委會法定代
理人之承受訴訟人，續行訴訟」部分廢棄。
抗告程序費用新臺幣壹仟元由相對人負擔。 
    理  由
一、抗告意旨略以：抗告人為長春山水大廈（下稱系爭大廈）之
    住戶，系爭大廈於民國107年12月19日區分所有權會議決議
    包含「選任陳建全擔任管理委員並受推任為主任委員」之決
    議（下稱系爭決議）經臺灣高等法院高雄分院（下稱高雄高
    分院）109年度上字第232號判決不成立確定，陳建全應不得
    再擔任召集人召開109年12月18日、109年12月20日之區分所
    有權人會議選舉第30屆管理委員會；又該109年12月20日區
    分所有權人會議經住戶廖淑花提出半數住戶不同意書予高雄
    市政府工務局（下稱工務局），然三民區公所、工務局收受
    上開判決、不同意書後，竟未註銷陳建全擔任召集人之第30
    屆管理委員會（下稱管委會）核備案。原裁定未顧及此，逕
    依上開核備案，以陳建全已當選第30屆管理委員並受推選為
    主任委員而命陳建全擔任相對人法定代理人承受訴訟，顯違
    反公寓大廈管理條例（下稱公寓條例）第25條、第32條之規
    定。相對人為第30屆管委會，承前所述，其組成成員非經合
    法選任，抗告人對其並無繳納管理費之義務，而抗告人已將
    管理費給付予系爭大廈所選任之召集人廖淑花等語，並聲明
    ：㈠、原裁定關於「本件應由陳建全為原告長春山水大廈管
    委會法定代理人之承受訴訟人，續行訴訟」部分廢棄。㈡、
    抗告程序費用由相對人負擔。
二、相對人則略以：抗告人已自108年3月至110年10月未繳納管
    理費，共積欠43,200元，而住戶依系爭大廈規約本具有繳納
    管理費之義務，且於欠繳2期後，得依法請求繳納，陳建全
    為工務局、三民區公所登錄為第30屆主任委員，得承受續行
    訴訟，相對人主張陳建全非合法選任主任委員，顯係誤解工
    務局、三民區公所函文之意旨。至抗告人雖主張已繳納管理
    費予廖淑花，然依規約廖淑花並非具有合法收取管理費之權
    利，復未提出證明，自難採認等語，資為抗辯。
三、按對於第一審小額裁判之上訴或抗告，非以其違背法令為理
    由，不得為之，民事訴訟法第436條之24第2項定有明文。而
    所謂違背法令，依同法第436條之32第2項準用第468條及第4
    69條第1款至第5款規定，指裁定不適用法規或適用不當，或
    裁定有第469條第1款至第5款所列情形之一者而言，是當事
    人提起抗告，如依同法第468條規定，以原裁定有不適用法
    規或適用法規不當為理由時，其抗告狀或理由書應有具體之
    指摘，並揭示該法規之條項或其內容，若係成文法以外之法
    則，亦應揭示該法則之旨趣，倘為司法院解釋或最高法院之
    判例，則應揭示該判解之字號或其內容；如以原裁定有同法
    第469條第1款至第5款之事由者，其抗告狀或理由書應表明
    該裁定有合於各該條款規定情形之具體內容，及係據何訴訟
    資料認有合於該款違背法令之具體事實。本件抗告意旨係以
    原裁定以陳建宏為相對人之法定代理人承受訴訟，違反公寓
    條例第25條、第32條規定，堪認已表明其所主張原裁定所違
    背之法令及具體內容，其抗告程序為合法。
四、經查：
㈠、按公寓大廈成立管委會者，應由管理委員互推一人為主任委
    員，主任委員對外代表管委會。主任委員、管理委員之選任
    、解任、權限與其委員人數、召集方式及事務執行方法與代
    理規定，依區分所有權人會議之決議。但規約另有規定者，
    從其規定。區分所有權人會議除第28條規定外，由具區分所
    有權人身分之管理負責人、管委會主任委員或管理委員為召
    集人；無管理負責人或管委會，或無區分所有權人擔任管理
    負責人、主任委員或管理委員時，由區分所有權人互推一人
    為召集人，公寓條例第29條第2項、第25條第3項定有明文。
    次按本條例第25條第3項所定由區分所有權人互推一人為召
    集人，除規約另有規定者外，應有區分所有權人二人以上書
    面推選，經公告十日後生效，公寓條例施行細則第7條第1項
    亦規定甚明。
㈡、經查：
１、訴外人陳建全為系爭決議所選任之第29屆管理委員，並進而
    推選為主任委員，系爭決議經本院以108年度訴字第1013號
    判決不成立，復經高雄高分院以109年上字第232號判決駁回
    上訴確定（下稱前案）乙情，有上開判決在卷可佐，應堪認
    定。則系爭決議既不成立，其所選任之管理委員決議亦不成
    立，故陳建全即非系爭大廈第29屆主任委員，系爭大廈亦無
    合法選任之管理委員，系爭大廈之區分所有權會議，應循公
    寓條例第25條第3項，由區分所有權人互推一人為召集人召
    開，始為適法。
２、系爭大廈雖曾於109年12月20日召開區分所有權人會議選任第
    30屆管委會委員，並由陳建全擔任主任委員。惟查：
⑴、該次選任程序，為陳建全於109年12月3日先以其受李淑琴等5
    人推選公告召集於109年12月18日召開區分所有權人會議，
    復於該區分所有權人會議因與會區分所有權人不符法定人數
    而流會後，於109年12月19日張貼第二次開會通知，並仍列
    陳建全為召集權人，於隔日即109年12月20日接續召開會議
    ，此有長春山水大廈公告2紙在卷可佐（原審卷第151頁）。
    惟依公寓條例第25條第3項規定，互推召集人應由書面推選
    並公告10日，然參諸前開公告即陳建全於前案所提出之會議
    召開資料（前案高雄高分院卷第169、171頁），並未有任何
    書面推選陳建全擔任召集人並公告10日之文件，僅直接公告
    將於109年12月18日召開區分所有權人會議，並列名陳建全
    受區分所有權人李淑琴等人推選擔任召集人，此經本院調取
    前案卷宗查閱屬實，復相對人於抗告人提起抗告後，亦未能
    再提出陳建全經其他區分所有權人合法推選為召集權人之書
    面證據，核與前開公寓條例規定不合，是陳建全自任召集人
    召開109年12月18日、109年12月20日區分所有權人會議顯不
    合法。
⑶、基此，陳建全並非合法之召集權人，無權召開109年12月18日
    、109年12月20日之區分所有權會議，是系爭大廈於109年12
    月18日、20日由陳建全召集之區分所有權人會議係由無召權
    人所為，各該會議所作之決議（包含第30屆管理委員暨其等
    相互推選之主任委員），自始無效，堪以認定。
五、綜上所述，系爭大廈第30屆管理委員選任並非合法而無效，
    自無從推認陳建全擔任主任委員，陳建全自非系爭大廈管委
    會之法定代理人而得承受訴訟系爭大廈管委會之訴訟，是抗
    告意旨指摘原裁定不當，求為廢棄「本件應由陳建全為原告
    長春山水大廈管委會法定代理人之承受訴訟人，續行訴訟」
    部分，為有理由，並應由原審為自為調查認定相對人之法定
    代理人以承受訴訟，爰依民事訴訟法第436條之32第3項、第
    492 條前段、第95條、第78條，裁定如主文。
中　　華　　民　　國　　111 　年　　5 　　月　　23　　日
                  民事第二庭  審判長法  官  陳宛榆
                                    
　　　　　　　　　　　　　　　　　　法  官  施盈志
　　　　　　　　　　　　　　　　　　
　　　　　　　　　　　　　　　　　　法  官  鄭  瑋
以上正本係照原本作成。
本裁定不得再抗告。　　　　　　　　　　　　　　　　　　
中　　華　　民　　國　　111 　年　　5 　　月　　27　　日
                                    書記官  李佩穎